【裁判字號】    89,聲再,92
【裁判日期】    890301
【裁判案由】    聲請再審
【裁判全文】
臺灣高等法院刑事裁定                  八十九年度聲再字第九二號
    聲  請  人
    即受判決人  甲○○
右列聲請人因偽造文書等案件，對於本院八十八年度上訴字第三三六○號中華民國八
十九年一月十二日確定判決（台灣士林地方法院八十八年度上訴字第七號、台灣士林
地方法院檢察署八十七年度偵字第四三八○號），聲請再審，本院裁定如左：
    主  文
本件開始再審。
    理  由
一、按因發現確實之新証據，足認受有罪判決之人應受無罪、免訴、免刑或輕於原判
    決所認罪名之判決者，為受判決人之利益得聲請再審；又法院認為有再審理由者
    ，應為開始再審之裁定，刑事訴訟法第四百二十條第一項第六款、第四百三十五
    條第一項分別定有明文。
二、本聲請意旨略以：原確定判決認聲請人明知美國派拉蒙公司開立之每箱美金五十
    元之富士蘋果發票為該公司業務登載不實之文書，仍於進口該公司之蘋果時，利
    用不知情之報關人員，持該登載不實之發票向財政部關稅總局高雄關稅局申請進
    口關稅，足以生損害於財政部關稅總局對於進出口貨物（農產品）金額計算之正
    確性，且認財政部關稅總局就進出口（農產品）金額之計算，關係國家對農產品
    進口地區配額之衡量，被告虛報進口交易金額，自足生損害於上開機關對於金額
    計算之正確性，故認定被告有罪。原判決係以「關係國家對農產品進口地區配額
    之衡量」作為認定被告有罪之基礎，但查向美國及加拿大進口新鮮蘋果乃屬「自
    由進口」，並無配額，此乃判決後被告向經濟部國貿局網路上查得之資料，乃被
    告所發現之確實新證據，故縱認被告有明知該發票為登載不實文書仍持以申報進
    口關稅，亦因向美國地區進口蘋果並無配額問題，而無從影響國家對農產品進口
    地區配額之衡量。況自美國地區進口新鮮蘋果，財政部關稅總局驗估處訂有參考
    價格，如進口人申報之價格與表列之價格相較，高或相同於表列價格者，則按「
    先放後核」之方式通關，如低於表列價格者，則依參考價格押放，再以三聯單查
    價函送驗估處查價，故自美國進口鮮蘋果係由主管機關查價，被告縱有行使登載
    不實文書犯行，亦無由生損害於財政部關稅總局對進口金額計算之正確性。依上
    開二新証據，足認被告無由生損害於財政部關稅總局對進口貨物金額計算之正確
    性，自應依法諭知被告無罪等語，並提出經濟部國稅局網上農產品輸入配額表、
    財政部關稅總局驗估處函影本等証據為証。
三、查本院八十八年上訴字第三三六○號判決係認定：被告甲○○乃「振維實業有限
    公司」 (以下簡稱振維公司)之實際負責人，民國八十六年四、五月間左右，其
    向美國PARAMOUNT EXPORT COMPANY (以下簡稱派拉蒙公司)買受之富士蘋果一六
    八０箱，價格為每箱美金 (下同)十二元，因振維公司尚有積欠派拉蒙公司貨款
    ，故以每箱五十元加開信用狀方式返還，派拉蒙公司明知雙方無此交易額，仍據
    此金額開立發票C1680 CARTONS TRESH APPLES US$50.00/CTN US$84000.00)乙紙
    予甲○○收受，甲○○明知上開發票為派拉蒙公司業務上登載不實之文書，仍利
    用不知情之新中旅報關股份有限公司高雄分公司人員，持向財政部關稅總局高雄
    關稅局申請進口關稅，足以生損害於財政部關稅總局對於進出口貨物 (農產品)
    金額計算之正確性。其理由欄內更敘明：財政部關稅總局就進出口 (農產品)金
    額之計算，關係國家對農產品進口地區配額之衡量，被告虛報進口交易額，自足
    生損害於上開機關對於金額計算之正確性，是本件被告犯行，洵堪認定，應依法
    論科等語。但查，原判決係以被告之行為「關係國家對農產品進口地區配額之衡
    量」作為認定被告有罪之基礎，然我國向美國及加拿大進口新鮮蘋果乃屬「自由
    進口」，並無配額問題，此有經濟部國貿局公佈於網路上之農產品輸入配額八十
    八年水果進口規定一覽表影本一紙在卷可稽，依此証據內容顯示，我國向美國地
    區進口蘋果既無配額問題，自不因進口者申報價格之多寡而影響我國對農產品進
    口地區配額之衡量。此外，自美國地區進口新鮮蘋果，財政部關稅總局驗估處訂
    有參考價格，如進口人申報之價格與表列之價格相較，高或相同於表列價格者，
    則按「先放後核」之方式通關，如低於表列價格者，則依參考價格押放，再以三
    聯單查價函送驗估處查價等情，此亦有財政部關稅總局驗估處八十八年二月五日
    函影本可按。海關既有估核進口價格之權限，自不受進口者申報價格多寡之影響
    ，故被告縱有明知進口發票為登載不實文書，並有持以申報進口關稅之行為時，
    亦不生損害於財政部關稅總局對進口貨物金額計算之正確性。
四、綜上所述，聲請人上揭提出之新証據，於外觀上已足認若予以審酌，將影響原判
    決之結果，實可能因此認定被告所為並不構成犯罪，而應依法為被告無罪之諭知
    。故本件應有聲請人所陳之再審理由，爰依刑事訴訟法第四百三十五條第一項為
    開始再審之裁定。
中     華     民     國    八十九   年       三       月       一       日
                             臺灣高等法院刑事第十五庭
                                 審判長法  官  劉  叡  輝
                                       法  官  林  勤  綱
                                       法  官  黃  瑞  華
右正本證明與原本無異。
如不服本裁定應於收受送達後五日內向本院提出抗告書狀。
                                       書記官  秦  仲  芳
中     華     民     國    八十九   年       三       月       三       日


司法院資訊處製作；財團法人民間司法改革基金會備份。
